臺灣新北地方法院民事裁定
111年度消債清字第27號
聲  請  人  苗鳳櫻  
代  理  人  徐宗賢律師(法扶律師)
上列當事人聲請消費者債務清理清算事件，本院裁定如下：
    主  文
聲請人苗鳳櫻自中華民國一百一十一年十月十八日下午五時起開
始清算程序。
命司法事務官進行本件清算程序。
    理  由
一、按債務人不能清償債務或有不能清償之虞者，得依本條例所
    定更生或清算程序，清理其債務；債務人於法院裁定開始更
    生程序或許可和解或宣告破產前，得向法院聲請清算；債權
    人縱為1 人，債務人亦得聲請；債務人對於金融機構負債務
    者，在聲請更生或清算前，應向最大債權金融機構請求協商
    債務清償方案，或向其住、居所地之法院或鄉、鎮、市、區
    調解委員會聲請債務清理之調解，消費者債務清理條例（下
    稱消債條例）第3條、第80條、第151條第1項分別定有明 文
    。次按法院裁定開始更生或清算程序後，得命司法事務官
    進行更生或清算程序，必要時得選任律師、會計師或其他適
    當之自然人或法人1人為監督人或管理；法院開始清算程序
    之裁定，應載明其年、月、日、時，並即時發生效力；債務
    人之財產不敷清償清算程序之費用時，法院應裁定開始清算
    程序，並同時終止清算程序，消債條例第16條第1 項、第83
    條第1 項、第85條第1 項亦分別定有明文。再按消債條例第
    3 條規定，不採現行破產法僅以「不能清償」為聲請破產之
    要件，債務人如具「不能清償之虞」亦可聲請更生或清算，
    而不必等到陷於「不能清償」之狀態，使債務人得以儘早利
    用更生或清算程序清理債務，重建經濟生活，債權人之權益
    並可受較大之滿足。所謂「不能清償」，指債務人因欠缺清
    償能力，對已屆期之債務，全盤繼續處於不能清償之客觀經
    濟狀態者而言。所謂「不能清償之虞」，係指依債務人之清
    償能力，就現在或即將到期之債務，有不能清償之蓋然性或
    可能性而言。易言之，債務人之狀態如置之不理，客觀上得
    預見將成為不能清償之情形而言，此將來發生不能清償之事
    實，不必達到高度之確信。至於債務人之清償能力，則包括
    財產、信用及勞力（技術），並不以財產為限，必須三者總
    合加以判斷仍不足以清償債務，始謂欠缺清償能力而成為不
    能清償。債務人之清償能力係處於流動性狀態，聲請時與法
    院裁定時之清償能力未必一致，應以法院裁定時為判斷基準
    時（司法院民事廳民國99年11月29日廳民二字第0990002160
    號第2 屆司法事務官消債問題研討第4 號消費者債務清理條
    例法律問題研審小組之研審意見參照）。
二、聲請意旨略以:聲請人失業多年後即難以尋找工作，僅能以
    打零工方式維生，入不敷出尚需仰賴子女接濟，聲請人已無
    力償還債務，爰依法聲請裁定開始清算程序等語。
三、經查：
  ㈠本件聲請人於聲請本件清算前，曾於民國110年12月14日向本
    院聲請債務清理之前置調解程序，嗣於111年1月11日於本院
    民事執行處進行調解，最大金融機構債權人台新國際商業銀
    行股份有限公司（下稱台新銀行）到庭表示因債務人收入低
    於最低生活標準，且尚有民間債權人摩根聯邦資產管理股份
    有限公司，評估無從成立調解，因此未提出調解方案，而無
    法調解成立等情，經本院依職權調閱本院110年度司消債調
    字第986號更生事件調解卷宗（下稱司消債調卷）核閱無誤
    ，前開前置協商不成立乙節，堪信為真。
  ㈡聲請人自陳積欠債務新台幣（下同）546,000元(不含民間債
    權人)，聲請前兩年平均月收入約為15,000元，且曾於109年
    7月20日一次領取勞退金計21萬元，供作聲請人與配偶之生
    活費用。且自110年以來幾乎沒有打零工機會，收入為零元
    ，僅能靠二兒子協助支付每月租金，並在聲請人與配偶打工
    收入不佳時，予以提供生活費用，聲請人現有不能清償之情
    事，業據其提出債權人清冊、財團法人金融聯合徵信中心查
    詢當事人綜合信用報告回覆書、全國財產稅總歸戶財產查詢
    清單、106至110年度綜合所得稅各類所得資料清單、勞工保
    險被保險人投保資料表（明細）、中華郵政存簿儲金簿封面
    及內頁影本、合作金庫銀行存款餘額證明書、集保戶往來參
    加人明細資料表（含帳號）、保管帳戶客戶餘額表、客戶存
    券異動明細表、投資人於各專戶無資料明細表、投資人於清
    算交割銀行未開戶明細表、中華民國人壽保險商業同業公會
    資料查詢結果回覆書、中華民國人壽保險商業同業公會保險
    業通報作業資訊系統資料查詢結果表等件附卷可憑（見司消
    債調卷第4頁至11頁；本院卷第31至53頁）。是本院暫認其
    目前每月收入為零，聲請清算前2年可處分所得則為570,000
    元(平均月收入及勞退金總額)。
  ㈢聲請人陳報聲請前2年及目前每月必要支出皆依消債條例第
    64條之2第一項計算之，聲請人於調解時陳稱聲請前2年必要
    支出以行政院衛生福利部公布之最低生活費1.2倍計算，共
    計為449,280元，目前每月必要支出則以行政院衛生福利部
    公布之最低生活費1.2倍計算必要支出(即111年所公佈新北
    市，每月18,960元)，雖無提出支出相關證明，惟本院衡酌
    聲請人之家庭親屬狀況、目前社會經濟消費之常情，認上開
    必要支出費用金額未逾一般人生活程度，尚屬合理，且依消
    債條例施行細則第21條之1第3項規定，聲請人若表明以行政
    院衛生福利部公布之最低生活費1.2倍計算必要支出，毋庸
    記載原因、種類及提出證明文件，是聲請人上開主張應為可
    採。從而，聲請人聲請清算前2年生活必要費用共計449,280
    元，及目前每月生活必要支出費用約為18,960元。
  ㈣準此，聲請人目前無工作收入，積欠債務本金約計54萬6千元
    （未含利息、違約金，及未納入調解之摩根聯邦資產管理股
    份有限公司債務），有財團法人金融聯合徵信中心查詢當事
    人綜合信用報告回覆書附卷可稽（見司消債調卷第4至6頁）
    ，聲請人為49年出生，有戶籍謄本附卷可稽（見司消債調卷
    第12頁），依聲請人之財產、信用、勞力等狀況，與消費者
    債務清理條例第3條所定「不能清償之虞」之要件相符。
四、綜上所述，聲請人對已屆清償之債務有難以清償之虞，應有
    依據消債條例所定清算程序，清理其債務之必要。此外，本
    件聲請人亦無消債條例第6條第3項、第8條或第82條第2項所
    定駁回清算聲請之事由存在，則聲請人聲請清算，應屬有據
    。揆諸首揭規定及說明，應予開始清算程序，並命司法事務
    官進行本件清算程序。
中　　華　　民　　國　　111 　年　　10　　月　　18　　日
              民事第一庭    法　　　官　朱慧真
以上正本證明與原本無異。
本件裁定不得抗告。
中　　華　　民　　國　　111 　年　　10　　月　　18　　日
                            書　記　官　黃翊芳